臺灣新北地方法院板橋簡易庭民事簡易判決
                                 110年度板簡字第1407號
原      告  吳祥瑋  
被      告  洪偉智  
上列當事人間請求給付契約款事件，於民國110年11月5日言詞辯
論終結，本院判決如下：
    主  文
被告應給付原告新臺幣壹拾陸萬元，及自民國一百一十年五月十
二日起至清償日止，按年息百分之五計算之利息。
訴訟費用由被告負擔。
本判決得假執行。但被告如以新臺幣壹拾陸萬元為原告預供擔保
，得免為假執行。
    事  實  及  理  由
一、原告起訴主張：緣兩造於民國109年4月10日就頂讓阡郁商行
    (下稱系爭店面）達成協議並簽立店面頂讓合約書（下稱系
    爭契約），金額含店面押金總計為新臺幣(下同)62萬5千元
    ，約定被告支付原告部分頂讓金30萬元，尾款則自109年6月
    1日起按月於每月1日各給付2萬元，共計分期15個月（迄至1
    10年8月1日止），分租店面押金2萬5千元亦由被告支付。而
    被告於109年4月10日、109年4月11日各轉帳15萬元給原告，
    並自109年6月1日起每月1日給付原告2萬元，惟被告自110年
    1月1日起即未依約給付，至110年8月1日止積欠16萬元未付
    ，屢經催討皆未果。爰依系爭契約之法律關係，請求被告給
    付16萬元(起訴時請求31萬元，於110年9月17日減縮)，及自
    起訴狀繕本送達翌日起至清償日止，按年息5%計算之利息（
    起訴時未請求，於110年11月5日追加）一節，業據提出店面
    頂讓合約書及板橋莒光存證號碼000078存證信函等件為證，
    被告到庭固不爭執與原告簽立系爭契約且未依約給付尾款一
    節，惟辯稱：原告於簽約時保證經營時店面賺錢，惟伊接手
    經營後發現系爭店面早已虧損連連，故伊係遭到原告詐欺，
    依民法第92條規定，以110年9月17日所具民事答辯狀繕本之
    送達撤銷意思表示，亦可依民法第256條之規定，解除系爭
    契約云云置辯。則本件兩造間有爭執，應予以審究者，在於
    ：由被告所為舉證，是否足以證明：系爭契約有保證賺錢之
    條件，被告係受詐欺而簽立系爭契約或原告有債務不履行之
    情形？
二、按因被詐欺或被脅迫而為意思表示者，表意人得撤銷其意思
    表示。但詐欺係由第三人所為者，以相對人明知其事實或可
    得而知者為限，始得撤銷之；又因可歸責於債務人之事由，
    致給付不能者，債權人得請求賠償損害；債權人於有第226
    條之情形時，得解除其契約。民法第92條第1項、第226條及
    256條分別定有明文。又按「因被詐欺或被脅迫而為意思表
    示者，表意人固得依民法第92條第1項規定撤銷其意思表示
    ，惟主張被詐欺或被脅迫而為表示之當事人，應就此項事實
    負舉證之責任。」（最高法院44年度台上字第75號判例意旨
    參照）、「民法第92條第1項前段規定，因被詐欺或被脅迫
    而為意思表示者，表意人得撤銷其意思表示。所謂因被脅迫
    而為意思表示，係指因相對人或第三人以不法危害之言語或
    舉動加諸表意人，使其心生恐怖，致為意思表示而言。當事
    人主張其意思表示係因被詐欺或脅迫而為之者，應就其被詐
    欺或被脅迫之事實，負舉證之責任。」（最高法院95年度台
    上字第2948號判決要旨參照）。本件原告請求被告履行系爭
    契約，被告以：受詐欺及原告有債務不履行之情形為由，撤
    銷受詐欺之意思表示或解除系爭契約，故毋庸履行云云置辯
    ，惟為原告所否認，依舉證責任分配原則，被告應就此有利
    於己之事實（即受詐欺及原告有債務不履行）負舉證責任。
    經查，觀諸原告提出且為被告不爭執之系爭契約書全文，均
    未有原告對被告保證系爭店面「絕對賺錢」之記載，又被告
    頂讓系爭店面之經過為：被告住在離系爭店面50公尺的地方
    ，每週皆會來2、3次，因為被告常來，所以有聊過幾次，被
    告曾經問過原告，原告有說有賺但不多，因為是熟人所以開
    價較便宜且讓被告分期付款等語在卷（參見本院110年11月5
    日言詞辯論筆錄），且原告並未保證：（頂讓）前一年有賺
    錢，被告頂讓後也一定會賺錢，且被告於頂讓系爭店面前並
    未實地評估（例如一個小時幾人來買，一天生意如何）或請
    原告提出營業報表，原告所稱：旺季會賺錢、梅雨或冬天是
    小賠或持平狀態等語，亦為通常經驗一節，亦經被告自承在
    卷（參見上揭筆錄），衡情被告既為系爭店面之常客，則其
    於頂讓之初對系爭店面之營運狀況自已有相當之瞭解與調查
    ，自非單純簡易之「保證賺錢」即可取信於被告。再者，經
    營飲料店之盈虧會因天候、經營風格、飲料品質及成本管理
    等各種因素而有所影響，實無法靠原告所謂「保證賺錢」即
    可達到，原告即便稱「保證賺錢」，應僅係促使被告決意受
    讓系爭店面之因素，實難遽認原告有何施用詐術之行為或保
    證條件之情事。末參酌被告所提出系爭店面自108年5月1日
    至109年4月30日之部門銷售統計表，顯示原告經營時確有2,
    158,276元之銷售淨額，被告雖主張該金額僅屬淨額，扣除
    各項成本後原告仍屬虧損云云，惟為原告所否認，被告亦未
    舉證以實其說，應僅屬個人推測之詞，是被告主張受詐欺或
    原告有債務不履行欲撤銷或解除契約云云，自難認有理由。
    另被告聲請傳喚證人李秉承，以證明原告向被告保證系爭店
    面小賺或持平云云，然縱原告確有聲稱「保證賺錢」，亦不
    構成詐欺或保證之情事，已如前述，自無傳喚證人李秉承到
    庭作證之必要，併此敘明。
三、從而，原告依契約法律關係，請求被告給付原告16萬元及自
    起訴狀繕本送達翌日（即110年5月12日）起至清償日止，按
    年息5計算之利息，為有理由，應予准許。
四、本件事證已臻明確，兩造其餘攻擊、防禦方法與判決之結果
    不生影響，爰不一一贅論，併此敘明。
五、本件係就民事訴訟法第427條第1項至第4項訴訟適用簡易程
    序所為被告敗訴之判決，爰依職權宣告假執行及被告得供相
    當擔保金額而免為假執行。
中　　華　　民　　國　 110　　年　　12　　月　　14　　日
                          臺灣新北地方法院板橋簡易庭
                              法  官  李昭融
以上正本係照原本作成。
如不服本判決，應於送達後20日內，向本庭（新北市○○區○○
路0段00巷0號）提出上訴狀並表明上訴理由，如於本判決宣示後
送達前提起上訴者，應於判決送達後 20日內補提上訴理由書（
須附繕本）。如委任律師提起上訴者，應一併繳納上訴審裁判費
。
中　　華　　民　　國　 110　　年　　12　　月　　14　　日
                              書記官  王昱平